臺灣雲林地方法院民事裁定
109年度訴字第213號
原      告  阮黃幼鑾
訴訟代理人  黃世直  
            莊榮兆  
被      告  王月容  
上列當事人間請求分配表異議之訴事件，原告為訴之追加及變更
，本院裁定如下：
    主    文
原告追加及變更之訴駁回。
訴訟費用由原告負擔。
    理    由
一、按訴狀送達後，原告不得將原訴變更或追加他訴。但有下列
    各款情形之一者，不在此限：一、被告同意者。二、請求之
    基礎事實同一者。三、擴張或減縮應受判決事項之聲明者。
    四、因情事變更而以他項聲明代最初之聲明者。五、該訴訟
    標的對於數人必須合一確定時，追加其原非當事人之人為當
    事人者。六、訴訟進行中，於某法律關係之成立與否有爭執
    ，而其裁判應以該法律關係為據，並求對於被告確定其法律
    關係之判決者。七、不甚礙被告之防禦及訴訟之終結者。被
    告於訴之變更或追加無異議，而為本案之言詞辯論者，視為
    同意變更或追加，民事訴訟法第255條定有明文。又所謂請
    求之基礎事實同一，係指變更或追加之訴與原訴之原因事實
    ，有其社會事實上之共通性及關聯性，而就原請求所主張之
    事實及證據資料，於變更或追加之訴得加以利用，且無害於
    他造當事人程序權之保障，俾符訴訟經濟者稱之，應不包括
    當事人之追加在內，否則即無另在同條項第5款為特別規定
    之必要（最高法院87年度臺抗字第137號、89年度臺抗字第5
    4號、91年度臺抗字第648號裁定參照）。準此，追加原非當
    事人之人為他造當事人，該追加之訴與原訴係對不同之當事
    人請求，其原因事實已非相同，二者基礎事實自難認為同一
    。
二、經查：
㈠、原告起訴主張被告前執臺灣士林地方法院（下稱士林地院）1
    02年度司票字第4309號本票確定裁定，聲請對第三人圓直營
    造股份有限公司（下稱圓直公司）所有坐落雲林縣○○鎮○○段
    000○000地號土地所有權應有部分各4分之1及坐落其上同段2
    04、375號建物（下稱系爭房地）、原告所有坐落古坑鄉古
    坑段古坑小段36之11地號土地（下稱系爭土地）為強制執行
    ，經鈞院102年度司執字第36160號強制執行事件（下稱系爭
    執行事件）就系爭房地拍定，就系爭土地因無人應買，由債
    權人即被告以新臺幣（下同）4,197,000元聲明承受，經原
    告提起確認本票債權不存在之訴，士林地院判決被告對原告
    之本票債權不存在，對圓直公司於超過3,671,300元之本票
    債權不存在確定，系爭執行事件於民國108年10月21日作成
    分配表（下稱系爭分配表），定於108年11月18日實行分配
    ，因相對人就系爭分配表2所示之執行名義已失所附麗，系
    爭分配表2應予撤銷，爰依法提起分配表異議之訴等語。並
    聲明：系爭執行事件之系爭分配表被告不得分配之金額為1,
    322,454元。
㈡、嗣於本院審理期間：
　⒈於109年11月19日言詞辯論當庭及具狀追加王萬金法官、陳祥
    薇檢察官為被告，並追加聲明為被告應連帶給付原告500萬
    元，及自108年3月7日起至清償日止按年息百分之5計算之利
    息（依民事訴訟法第244條規定，先就10萬為起訴）。
　⒉再於109年12月4日具狀將本件聲明變更、追加為①撤銷系爭執
    行事件拍賣原告所有系爭土地由被告承受。②被告以鈞院103
    年度司執字第37200號拍賣抵押物強制執行以「完全無債權
    證據」併入系爭執行事件參加強制執行程序應予撤銷。③確
    認被告就原告所有系爭土地之抵押權所擔保之債權不存在。
    ④被告應將抵押權設定登記予以塗銷；⑤被告應將預告登記予
    以塗銷。 
　⒊復於109年12月28日具狀將本件聲明變更、追加為①撤銷系爭
    執行事件及鈞院103年度司執字第37200號強制執行事件第2
    次拍賣，被告犯罪承受原告所有系爭土地，被告犯罪承受無
    效。②撤銷系爭執行事件分配表之被告犯罪對原告部分分配
    執行廢棄。③被告取得權利移轉證書應予廢棄；④被告犯罪取
    得之系爭土地應返還原告；⑤確認被告就原告所有系爭土地
    之抵押權所擔保之債權不存在。⑥被告應將抵押權設定登記
    予以塗銷；⑦被告應將預告登記予以塗銷（下稱系爭追加、
    變更之訴）。 
㈢、上開原告追加王萬金法官、陳祥薇檢察官為被告、並追加聲
    明被告應連帶給付原告500萬元及利息部分：
　　原告此部分係追加原非當事人之王萬金法官、陳祥薇檢察官
    為被告，並請求其等與被告王月容連帶賠償500萬元及利息
    ，該追加之訴與原訴係對不同之當事人請求，且原告原起訴
    為分配表異議之訴，其訴訟標的為強制執行法第39條、第41
    條之異議權，與追加之訴所主張之訴訟標的為侵權行為損害
    賠償，二者法律關係及構成要件不同，所需證據資料亦非相
    同，其基礎事實顯有不同，且攻擊防禦方法亦迥然相異，有
    礙被告之防禦及訴訟之終結，亦無民事訴訟法第255條第1項
    其餘各款之情事，難認此部分之追加之訴合法。
㈣、系爭追加、變更之訴第①、③項部分：
    原告此部分之追加應屬強制執行法第12條聲明異議之問題，
    而不應單獨對被告追加提起訴訟，亦難認此部分之追加之訴
    合法。
㈤、系爭追加、變更之訴第②、④、⑥、⑦項部分：
    原告此部分之追加，係主張本院106年度訴字第163號應屬無
    效判決，而系爭分配表係以該確定判決進行分配，該分配程
    序應屬無效等語，與原起訴理由為被告以「執行名義不成立
    」本票債權為執行名義，所應調查之證據已有不同，且原告
    原起訴為分配表異議之訴，其訴訟標的為強制執行法第39條
    、第41條之異議權，與追加之訴所主張之訴訟標的為撤銷權
    、返還所有物及主張塗銷抵押權、預告設定登記，二者法律
    關係及構成要件不同，所需證據資料亦非相同，其請求之基
    礎事實並非同一，亦無民事訴訟法第255條第1項其餘各款之
    情事，則原告此部分之追加，自不應准許。
㈥、系爭追加、變更之訴第⑤項部分：
　　原告此部分之追加，係主張系爭土地之抵押權所擔保之債權
    不存在等語，與原起訴理由為被告以「執行名義不成立」本
    票債權為執行名義，非同一事實，其請求之基礎事實難認同
    一，亦無民事訴訟法第255條第1項其餘各款之情事，則原告
    部分之追加，自不應准許。
三、據上結論，原告追加及變更之訴均不合法，爰依民事訴訟法
    第249條第1項第6款、第95條、第78條，裁定如主文。　
中　　華　　民　　國　 110　　年　　4 　　月　　30　　日
                  民事第一庭    法  官  吳福森

以上正本係照原本作成。
如對本裁定抗告須於裁定送達後10日內向本院提出抗告狀，並應
繳納抗告費新臺幣1,000 元。
中　　華　　民　　國　 110　　年　　4 　　月　　30　　日
                                書記官　程尹鈴